【裁判字號】    89,台上,7081
【裁判日期】    891123
【裁判案由】    違反麻醉藥品管理條例
【裁判全文】
最高法院刑事判決                              八十九年度台上字第七○八一號
    上  訴  人  甲○○
右上訴人因違反麻醉藥品管理條例案件，不服台灣高等法院中華民國八十七年八月二
十八日第二審判決（八十七年度上訴字第七一二號，起訴案號：台灣士林地方法院檢
察署八十四年度訴字第五八九九、八四九四、一○○五六號），提起上訴，本院判決
如左：
    主  文
原判決撤銷，發回台灣高等法院。
    理  由
本件原判決認定上訴人甲○○因其子陳文明屢涉麻醉藥品管理條例案件，為支應保證
金而借貸，致經濟拮据，遂起意販賣化學合成麻醉藥品安非他命牟利。基於概括犯意
於民國八十四年十月中旬，以新台幣（下同）三萬二千元向「陳進華」即綽號「阿華
」之不詳姓名者販入安非他命二十七包，每包約一公克。嗣於同月二十五日十五時許
，在台北市○○路○段八十六號斜對面，以一包三千元之價格，非法售賣予「陳進華
」介紹而來之不詳姓名男子共二包，得款六千元。復於同月二十九日，在同路段三○
一巷一二三號二樓住處，以四千元價格，售賣一包予張宗煙施用等情。因而撤銷第一
審判決，改判仍論處上訴人連續非法販賣化學合成麻醉藥品罪刑。固非無見。
惟查：(一)有罪之判決，關於主刑、從刑，或刑之加重、減輕或免除等事項所適用之法
律，除別有規定外，應本於統一性及整體性原則一體適用，其相關條文不能與主刑所
適用之法律任意割裂。原判決以上訴人行為後，毒品危害防制條例已於八十七年五月
二十日公布施行，比較新舊法結果，以麻醉藥品管理條例有關非法販賣化學合成麻醉
藥品罪之規定，有利於上訴人，因依該條例第十三條之一第二項第一款規定，論處上
訴人非法販賣化學合成麻醉藥品罪刑。但就扣案之安非他命及其售賣安非他命所得款
項部分，則適用毒品危害防制條例第十八條第一項前段、第十九條第一項規定，分別
宣告沒收（見原判決第六面第一行至第四行），任意割裂法律之適用，難謂無判決適
用法則不當之違法。(二)被告之自白，須非出於強暴、脅迫、利誘、詐欺或其他不正之
方法，且與事實相符者，始得採為證據。如果被告之自白，係出於不正之方法，並非
自由陳述，即其取得自白之程序，已非適法，則不問自白內容是否確與事實相符，因
其非係適法之證據，即不能採為判決基礎。故審理事實之法院，遇有被告對於自白提
出刑求之抗辯時，應先於其他事實而為調查。上訴人於原審辯稱警方因交代上訴人須
向檢察官坦承售賣三包安非他命，才要釋放其子陳文明，上訴人受此不正之方法所誤
導，始於偵查中為不實之自白等語（見原審卷第八十一頁反面）。原審對於上訴人此
項抗辯，未先於其他事實而為調查，即遽憑其偵查中之自白為判決之基礎，自屬於法
有違。(三)當事人聲請調查之證據，縱係於辯論終結後始行提出，如其所聲請調查之證
據，確有調查之必要，未經再開辯論予以調查者，仍屬應於審判期日調查之證據未予
調查，其判決當然為違背法令。上訴人於原審辯論終結後之同日下午，具狀陳報陳進
華之住址，請求訊問其是否確於上開時地售賣安非他命予上訴人（見原審卷第九十八
頁、第九十九頁）。原判決認定不詳姓名之「陳進華」即綽號「阿華」者，售賣二十
七包安非他命予上訴人，則上訴人請求傳喚之陳進華是否即為該售賣安非他命予上訴
人之人？且原判決復認定「陳進華」介紹不詳姓名之男子向上訴人購買安非他命；如
果無訛，則「陳進華」既有安非他命可供售賣，何以猶須轉介他人向上訴人購買？實
情如何尚欠明瞭，客觀上仍有調查之必要性。乃原審未命再開辯論，詳細調查，釐清
疑竇，併有可議。上訴意旨指摘原判決違背法令，尚非全無理由，應認有撤銷發回更
審之原因。
據上論結，應依刑事訴訟法第三百九十七條、第四百零一條，判決如主文。
中      華      民      國    八十九    年     十一     月    二十三    日
                              最高法院刑事第五庭
                                  審判長法官  紀  俊  乾
                                        法官  黃  正  興
                                        法官  陳  東  誥
                                        法官  張  春  福
                                        法官  韓  金  秀
      右正本證明與原本無異
                                              書  記  官
中      華      民      國    八十九    年     十一     月    二十七    日


司法院資訊處製作；財團法人民間司法改革基金會備份。
